【裁判字號】    97,簡,67
【裁判日期】    970721
【裁判案由】    就業服務法
【裁判全文】
臺中高等行政法院判決
                                     97年度簡字第00067號
原      告  甲○○
被      告  苗栗縣政府
代  表  人  乙○○
上列當事人間因就業服務法事件，原告不服行政院勞工委員會中
華民國97年4月9日勞訴字第0970001018號訴願決定，提起行政訴
訟。本院判決如下︰
    主  文
原告之訴駁回。
訴訟費用由原告負擔。
    事實及理由
一、事實概要：苗栗縣警察局頭份分局於民國（下同） 96年5月
    30日查獲原告涉有媒介連續曠職 3日失去聯繫之越南籍外國
    人NGU YEN THI PHU君（下稱：N君，護照號碼： A0000000A
    ）乙名，於為恭紀念醫院為非法雇主吳合梅從事照顧其婆婆
    林長妹之工作，有違反就業服務法第45條規定情形，於96年
    9月5日以份警三字第0960016440號函移由被告依權責核處。
    嗣經被告審查屬實，乃於96年12月3日以府勞就字第0960179
    646號違反就業服務法罰鍰處分書，依就業服務法第64條第1
    項規定，處原告罰鍰新臺幣10萬元。原告不服，提起訴願，
    遭決定駁回，遂提起行政訴訟。
二、本件原告主張：訴願決定書事實部分認原告媒介連續曠職 3
    日失去聯繫之越南籍外國人 N君乙名，為非法雇主吳合梅從
    事照顧其婆婆林長妹之工作，違反就業服務法第45條規定等
    情，此與 N君出示之合法居留證完全不符，原處分機關及訴
    願機關未以職權調查，亦未予原告陳述意見機會，於法不合
    。又原告並無為N君媒介工作之意圖，主觀上原告僅止於「
    推薦」；客觀上原告僅為推薦，不能將之視為就服務法第45
    條媒介之解釋。本件權責機關未以職權負起澄清義務，僅以
    N 君之陳述，遽以推定原告有違反就業服務法第45條之規定
    ，難免有所偏頗。再者， N君於警訊筆錄坦承原告曾經介紹
    她4次工作；又謂：我是和病人林長妹的媳婦吳合梅講好1天
    新臺幣 600元；又說是張姓男子介紹。供詞前後不一，不足
    採信等情。並聲明求為判決撤銷原處分及訴願決定。
三、被告則以：是本件由卷附 N君、訴外人吳合梅及原告於調查
    筆錄之供述內容觀之，原告非法媒介外國人 N君為吳合梅在
    為恭醫院從事看護其婆婆工作之違法事實，洵堪認定。又就
    業服務法第45條所規範之非法媒介，係指外國人已有因行為
    人之媒介而非法為他人工作之事實即已足證，至行為人是否
    因此獲取利益並非所問。再者，原告未進一步查證 N君之真
    實身分，便媒介 N君為吳合梅從事工作，難謂其已盡注意義
    務，就非法媒介外國人一節，顯有應注意能注意而未予注意
    之過失，仍難脫免違反就業服務法第45條規定之責任。則被
    告依就業服務法第 64條第1項規定處罰，要屬有據等語，資
    為抗辯。並聲明求為判決駁回原告之訴。
四、經查：
    (一)按「任何人不得媒介外國人非法為他人工作。」「違反第
      45條規定者，處新臺幣10萬元以上50萬元以下罰鍰。．．
      ．」分別為就業服務法第 45條及第64條第1項所明定。而
      就業服務法第45條規定，任何人不得媒介外國人非法為他
      人工作，旨在保障本國國民之工作權，亦保護合法入境本
      國工作之外國人。又所謂「媒介」，係指外國人已有因行
      為人之從中介紹而非法為他人工作之事實即已足，至行為
      人是否因此獲取利益並非所問。
    (二)本件原告媒介 N君為訴外人吳合梅從事照顧其婆婆林長妹
      之事實，業經吳合梅陳述原告係於為恭醫院向其詢問需不
      需要外勞；N君亦指認由原告仲介4次工作；原告亦自認有
      幫忙介紹N君予吳合梅，有N君、吳合梅及原告於苗栗縣警
      察局頭份分局96年5月30日、31日及同年7月24日、9月4日
      調查筆錄，於被告所屬勞工局 96年10月8日訪談記錄等附
      卷可稽。又N君於 92年8月6日入境，原雇主為琦利吸管股
      份有限公司，並於93年9月11日逃逸至今，有N君於上開警
      訊筆錄中自認，及外勞居留資料查詢 N君為逃逸外勞之電
      腦檔附卷可稽。準此，則無論原告是否藉此介紹行為獲取
      利益，均已違反就業服務法第45條規定，被告依就業服務
      法第 64條第1項規定按最低標準處原告10萬元罰鍰，核無
      違誤。
    (三)原告雖主張 N君持合法居留證云云，惟原告提出之中華民
      國外僑居留證及外國人工作許可證所記載者，為姓名陳氏
      淑邦（TRAN THI THU BON），護照號碼：A0000000A 者，
      顯與本件 N君前開外勞居留資料不符，難據以認定原告主
      張可採。況 N君既由原告介紹予吳合梅，則顯然原告未進
      一步查證N君之真實身分，便媒介N君為吳合梅從事工作，
      就非法媒介外國人一節，顯有應注意能注意而未予注意之
      過失，仍難脫免違反就業服務法第45條規定之責任。原告
      主張原處分機關及訴願機關未以職權調查云云，顯有誤解
      。
    (四)又原告主張其主觀上僅止於「推薦」；客觀上僅為推薦，
      不能將之視為就服務法第45條媒介之解釋乙節。查所謂「
      媒介」，係指外國人已有因行為人之從中介紹而非法為他
      人工作之事實即已足。依前開事證，原告有介紹 N君為吳
      合梅工作之事實已臻明確。原告所為已符前開就服務法第
      45條所謂「媒介」之要件。原告上開所辯，僅屬誤解，仍
      無解於其違章行為之成立。再者，原處分所憑依據係綜合
      N君、吳合梅及原告等之陳述，非單憑N君一人之指摘，故
      原告主張 N君供詞前後不一，不足採信等情，與本件原告
      違章事實之判斷不生影響，又本件被告據以處分之事實，
      屬客觀上明白足以確認，縱被告未於作成處分時給原告陳
      述之機會，依行政程序法第103條第5款規定，亦難認有違
      法。
    (五)從而，原處分以原告違反就業服務法第45條規定，依同法
      第第64條第1項規定處原告 10萬元罰鍰，並無違誤，訴願
      決定予以維持，核無不合。原告訴請撤銷，為無理由，應
      予駁回。又本件屬簡易訴訟程序之裁判，爰不經言詞辯論
      ，逕為判決。此外兩造其餘之主張及舉證，均不足以影響
      本件判決之結果，爰不一一指陳。
五、據上論結，本件原告之訴為無理由，依行政訴訟法第233條
    第1項、第236條、第195條第1項後段、第98條第1項前段，
    判決如主文。
中    華    民    國    97    年    7     月    21    日
                臺中高等行政法院第四庭
                                法  官  沈  應  南
以上正本證明與原本無異。
如不服本判決，應於判決送達後20日內，以本訴訟事件所涉及之
法律見解具有原則性者，始得向本院提出上訴狀並表明上訴理由
，經最高行政法院許可，否則不得上訴；如於本判決宣示後送達
前提起上訴者，應於判決送達後20日內補提上訴理由書（均應依
對造人數提出繕本）。
中    華    民    國    97    年    7     月    21    日
                               書記官  廖  倩  慧


司法院資訊處製作；財團法人民間司法改革基金會備份。
